【裁判字號】    95,交訴,153
【裁判日期】    950929
【裁判案由】    公共危險等
【裁判全文】
臺灣彰化地方法院刑事判決             95年度交訴字第153號
公  訴  人  臺灣彰化地方法院檢察署檢察官
被      告  甲○○
                      號
上列被告因公共危險等案件，經檢察官提起公訴（95年度調偵字
第288號），本院依簡式審判程序審理判決如下：
    主  文
甲○○駕駛動力交通工具肇事，致人受傷而逃逸，處有期徒刑拾
月，緩刑年。
另被訴過失傷害部分公訴不受理。
    犯罪事實及理由
一、犯罪事實：
(一)、甲○○於民國95年4月26日18時40分許，駕駛車號QH－8409
    號自小貨車沿彰化縣花壇鄉○○路由南往北方向行駛，其原
    應注意汽車行進中駕駛人應注意車前狀況，隨時採取必要安
    全措施，而依當時情形，又無不能注意之情事，竟疏於注意
    ，於途經彰化縣花壇鄉○○路3段683號前，適有路人乙○○
    沿彰員路同方向在前行走，仍貿然前駛，由後方擦撞乙○○
    ，致乙○○倒地受有第一頸椎閉鎖性骨折、臉部多處挫裂傷
    、腹壁鈍傷等之傷害（於95年9月27日本院審理中，乙○○
    當庭撤回告訴，甲○○並提出調解書，依照鄉鎮市調解條例
    第28條第2項之規定，視為於調解成立時撤回告訴）。詎甲
    ○○明知其所駕駛之動力交通工具肇事，致乙○○倒地受傷
    後，竟未下車救護乙○○或為其他必要措施，並報警處理，
    反而另基於肇事逃逸之犯意，逕駕車駛離現場逃逸。嗣員警
    據報到達現場後，調閱監視系統畫面始查悉上情。
(二)、案經彰化縣警察局彰化分局報請臺灣彰化地方法院檢察署檢
    察官偵查起訴。
二、理由：
(一)、有罪部分：
甲、據以論罪之證據：
１、證人即告訴人乙○○於警詢中之證詞。
２、道路交通事故調查報告表(一)、(二)、道路交通事故現場圖、現
    場及肇事車輛照片12張。
３、秀傳紀念醫院驗傷診斷書1紙。
４、被告先後於警詢之供述及本院準備程序、審理中之自白。
５、臺灣高等法院被告全國前案紀錄表、台灣彰化地方法院檢察
    署刑案資料查註紀錄表。
乙、論罪與量刑：
１、被告甲○○行為後，刑法、刑法施行法及罰金罰鍰提高標準
    條例分別於94年2月2日、95年6月14日、95年5月17日經總統
    以華總一義字第09400014901、00000000000、00000000000
    號號令修正公布，並同於95年7月1日施行（下稱新刑法，修
    正前刑法下稱舊刑法），參酌最高法院95年5月23日刑事庭
    第8次會議有關新舊法適用原則之決議，新刑法第2條第1項
    之規定，係規範行為後法律變更所生新舊法律比較適用之準
    據法，於新刑法施行後，應適用新刑法第2條第1項之規定，
    為「從舊從輕」之比較。又基於「罪刑法定原則」及「法律
    不溯及既往原則」，行為之處罰，以行為時之法律有明文規
    定者為限，必「行為時與行為後」之法律均有處罰之規定，
    始有新刑法第2條第1項之適用。另於比較時應就罪刑有關之
    共犯、未遂犯、想像競合犯、牽連犯、連續犯、結合犯，以
    及累犯加重、自首減輕暨其他法定加減原因（如身分加減）
    與加減比例等一切情形，本於「統一性及整體性原則」，綜
    其全部罪刑之結果而為比較。且「從刑附屬於主刑」，除法
    律有特別規定者外，依主刑所適用之法律，先此敘明。
２、核被告所為，係犯刑法第185條之4之肇事致人受傷而逃逸罪
    。爰審酌被告尚無前科之素行、肇事之情節、肇事後，未能
    採取必要之救護措施，旋即駕車逃逸之不負責任態度，惟事
    後能取得告訴人之諒解，賠償其所受之損害，犯後又能坦承
    犯行，態度良好等一切情狀，量處如主文所示之刑。又查被
    告前未曾受有期徒刑以上刑之宣告，有台灣彰化地方法院檢
    察署刑案資料查註紀錄表及台灣高等法院被告前案紀錄表在
    卷可稽，且已年滿70歲（民國25年7月11日生），其因一時
    怠忽而罹刑章，又能負起應有之責任，取得告訴人之諒解，
    與之達成民事和解賠償（有本院民事庭核定之彰化縣彰化市
    調解委員會調解書1份在卷可稽），經此次偵、審及刑之宣
    告後，當能知所警惕，本院認為所宣告之刑以暫不執行為適
    當，爰依新刑法第74條第1項第1款規定，宣告被告緩刑三年
    ，以啟自新。又本件被告犯罪，雖係於95年7月1日新刑法施
    行前所為，然關於行為人是否符合緩刑要件，其判斷標準，
    非以行為時法律為依據，而係以裁判時法律為依據，蓋緩刑
    的條件並非針對行為而設，而係針對宣告刑作為宣告緩刑的
    條件，故以裁判時法律為準據。茲新刑法既於95年7月1日施
    行，則本件關於被告緩刑之宣告要件，自應適用新刑法第74
    條第1項第1款規定（參閱最高法院95年5月23日95年第8次刑
    事庭會議第七點），併此敘明。
(二)、不受理部分：
１、按告訴乃論之罪，告訴人於第一審辯論終結前得撤回其告訴
    ，又告訴經撤回者，應諭知不受理之判決，刑事訴訟法第23
    8條第1項、第303條第3款定有明文。另告訴乃論之刑事事件
    於偵查中或第一審法院辯論終結前，調解成立，並於調解書
    上記載當事人同意撤回意旨，經法院核定者，視為於調解成
    立時撤回告訴或自訴，此觀鄉鎮市調解條例第28條第2項之
    規定自明。
２、本件告訴人乙○○告訴被告上開過失傷害案件，起訴書認被
    告係觸犯刑法第284條第1項前段之罪，依同法第287條前段
    之規定，須告訴乃論。茲據本案被告與告訴人（兼對造人）
    乙○○於95年7月31日，在彰化縣彰化市調解委員會，就車
    禍傷害事件，進行民、刑事調解，經該委員會調解成立，該
    調解書第二點且已載明撤回意旨，調解書並經本院民事庭於
    95年8月25日核定在案，有該調解書1份在卷可稽（詳見本院
    卷）。是依照上開規定，被告所涉過失傷害之犯行部分，業
    已視為撤回告訴。揆諸首開說明，應就過失傷害罪部分諭知
    不受理之判決。
據上論斷，應依刑事訴訟法第273條之1第1項、第299條第1項前
段、第303條第3款、第310條之2、第454條第1項，刑法第2條第1
項、第185條之4、第74條第1項第1款，判決如主文。
本案經檢察官鮑慧忠到庭執行職務。
中    華    民    國    95    年    9     月    29    日
                  交通法庭    法  官  李水源
以上正本證明與原本無異。
如不服本判決，應於判決送達後10日內，向本院提出上訴狀（須
附繕本）。
中    華    民    國    95    年    9     月    29    日
                              書記官  廖建興
附錄本案論罪科刑法條全文：
中華民國刑法第185條之4
駕駛動力交通工具肇事，致人死傷而逃逸者，處6月以上5年以下
有期徒刑。


司法院資訊處製作；財團法人民間司法改革基金會備份。
